最高法院刑事判決　　　　　　　　　　　　　　　九十三年度台上字第六五一四號
　　上　訴　人　台灣高等法院檢察署檢察官
　　被　　　告　簡榮畇原名簡.
右上訴人因被告偽造文書案件，不服台灣高等法院中華民國九十三年九月十六日第二
審更審判決（九十三年度上更(一)字第四二六號，起訴案號：台灣桃園地方法院檢察署
八十六年度偵字第一五七四四號），提起上訴，本院判決如左：
    主  文
上訴駁回。
    理  由
一偽造私文書部分：
按刑事訴訟法第三百七十七條規定，上訴於第三審法院，非以判決違背法令為理由，
不得為之。是提起第三審上訴，應以原判決違背法令為理由，係屬法定要件。如果上
訴理由狀並未依據卷內訴訟資料，具體指摘原判決不適用何種法則或如何適用不當，
或所指摘原判決違法情事，顯與法律規定得為第三審上訴理由之違法情形，不相適合
時，均應認其上訴為違背法律上之程式，予以駁回。本件檢察官上訴意旨略稱：(一)、
原判決所認定之事實與其所採用之證據及認定之理由不相適合，即屬理由矛盾，其判
決當然為違背法令。本件原判決以被告簡榮畇（原名簡梅娟）辯稱：伊已將買賣價金
全數支付告訴人嚴壽福，分別係於民國八十四年八月二十八日與告訴人訂立房地買賣
確認書時，支付告訴人新台幣（下同）五千元，於八十四年十一月十日與告訴人訂立
房地買賣契約書，又支付告訴人五千元，八十四年十二月十五日又支付告訴人一百萬
元等語（見原判決第三頁），然於判決理由欄卻記載「……於八十四年十一月十日與
告訴人訂立房地買賣契約書，支付告訴人五千元（係八十四年八月二十八日所訂立之
房地買賣確認書所收受之五千元移轉而來）……」（見原判決第十一頁），是原判決
一則謂被告於不同時日分別支付二筆款項各五千元，另又謂該二筆係指同一筆云云，
難謂無理由矛盾之違誤。(二)、本院發回更審指示應調查之事項即付款明細表係製作於
買賣契約書末頁之背面，被告如未攜帶買賣契約書，告訴人應不可能蓋章於付款明細
表，被告之辯解不合理乙節（見本院九十三年度台上字第三五六三號判決書第四頁）
，乃原審仍未調查明白，亦屬違誤等語。
惟查證據之取捨、證據證明力之判斷及事實有無之認定，為事實審法院之職權，苟其
取捨判斷與認定，並不違背論理法則及經驗法則，即不容任意指為違法，而執為第三
審適法之上訴理由。本件原判決以被告始終否認有盜蓋告訴人嚴壽福之印鑑章於不動
產買賣契約之付款明細表上，用以表示已收訖價款之憑證之偽造私文書犯行，而依被
告之供述、證人蔡玬桂、戴杏安之證言、遠東國際商業銀行中壢分行函送被告於八十
五年二月二日向該行買外匯二萬一千美元之買匯水單、被告提出之賣出外匯水單及手
續費收據、交易申報書，被告於八十五年二月二日自其大安商業銀行活期儲蓄存款帳
戶中提領二百二十一萬元現金之該帳戶存款明細表，告訴人自承被告曾於八十四年十
一月十日簽約時付五千元，八十四年十二月十五日再付美金三萬元，折合新台幣一百
萬元，其後又再付六十萬元等事實屬實，被告提出之系爭房地買賣契約書上付款明細
表內八十四年十二月十九日簽收六十萬元之「嚴壽福」簽名字跡與告訴人於偵查中當
庭書寫之簽名字跡慣性特徵相同，有憲兵司令部刑事支援中心鑑驗通知書可證等證據
，足以認定被告簽約後，先後於八十四年十一月十日支付五千元、八十四年十二月十
五日支付一百萬元、八十四年十二月十九日支付六十萬元、八十五年二月二日支付一
百三十四萬五千元，亦即價款二百九十五萬元已付清，其中八十四年十二月十五日之
一百萬元因收款時，告訴人未簽收，故於八十五年二月二日收付尾款時，連同此一百
萬元而記載為收付二百三十四萬五千元。告訴人雖指訴系爭付款明細表上八十五年二
月二日收款之告訴人之印文為被告所盜蓋，但告訴人先稱其印鑑章於八十四年十二月
底交被告保管云云，但為被告所否認，且告訴人於八十四年十二月二十日已出境赴中
國大陸，於八十五年一月五日始返台，自不可能於八十四年十二月底交印鑑章予被告
保管；又告訴人後稱八十五年一月五日其家中遭竊，印鑑章被竊有向警局報案云云，
但桃園縣警察局中壢分局函覆原審法院稱查無此失竊報案紀錄，自不能證明被告有竊
取並盜用告訴人之印鑑章；另告訴人稱：八十四年九月五日即交付印鑑章予被告云云
，但告訴人於八十四年十一月十五日曾持印鑑章至中壢戶政事務所申請印鑑證明，足
見其不可能於此之前即交付印鑑章予被告，此外，復無積極證據足以證明被告確有盜
用告訴人之印鑑章之犯行，自不能證明被告有公訴人所指之偽造私文書犯行。至於告
訴人與被告間給付買賣價金之訴，被告於第一審係因未能舉證而敗訴，上訴時又因其
夫及其弟因病、受傷住院，忙於家務急事而忘記繳上訴裁判費而遭駁回，此民事判決
尚不足為不利被告之論據。因認不能證明被告有公訴意旨所指之偽造私文書犯行，而
撤銷第一審論處被告行使偽造私文書罪刑之判決，改判諭知被告無罪，已於判決內詳
予論述其理由。從形式上觀察，並無違背法令之情形存在。查被告雖曾稱：伊於八十
四年八月二十八日與告訴人訂立房地買賣確認書時，支付告訴人五千元，於八十四年
十一月十日與告訴人訂立房地買賣契約書時，又支付告訴人五千元等語，但被告於原
審審理中已說明八十四年十一月十日支付之五千元係由八十四年八月二十八日交付之
五千元移轉而來等語，足見其之前之供詞係語意欠明而已，原判決併引被告上開前後
供詞，而未說明就不符部分如何取捨之理由，雖欠妥當，但於原判決認定被告已付清
全部價款（二百九十五萬元）之本旨並不生影響，尚難執此為合法之第三審上訴理由
。本院上次發回更審意旨第二項係指原審法院前次判決採信被告所稱：「最後一筆錢
了，買賣契約沒有帶去，我也忘記了，嚴壽福就沒有簽名了。前二筆錢有我的職員有
看到我交給告訴人，那次（指第三次）是告訴人嚴壽福沒有戴眼鏡，告訴人嚴壽福就
自己蓋章的」等語之供詞，但被告如未攜帶買賣契約書，告訴人無在付款明細表上蓋
章之可能，原審法院前次判決既引用被告最後一次付款時未帶契約書之供詞，又認定
告訴人於最後一次收款時有在契約書付款明細表上蓋章，有「證據上理由矛盾」之違
法，並非指原審有調查未盡之違法。上訴意旨謂上開發回意旨係指摘原審法院有調查
未盡之違法，尚有誤會。又原審已審認說明被告付款之情形為：八十四年十一月十日
付五千元，八十四年十二月十五日付一百萬元、八十四年十二月十九日付六十萬元、
八十五年二月二日付尾款一百三十四萬五千元，其中第二次付一百萬元時告訴人未簽
收，而於付尾款時連同此一百萬元，而記載為實付二百三十四萬五千元。足見原審就
此已詳查說明，上開被告之供詞，語意既欠明瞭，原判決已不予採信，自無上訴意旨
所指調查未盡之違法，亦無證據上理由矛盾之違法可言。上訴意旨任意指摘原判決為
違法，顯非適法之上訴理由。綜上，此部分之上訴為違背法律上之程式，應予駁回。
二詐欺部分：
按刑事訴訟法第三百七十六條所列各罪之案件，經第二審判決者，不得上訴於第三審
法院，法有明文。本件被告被訴刑法第三百三十九條第一項之詐欺罪部分，核屬刑事
訴訟法第三百七十六條第四款之案件。依首開說明，既經第二審判決，自不得上訴於
第三審法院，上訴人竟復提起上訴，顯為法所不許，應予駁回。
據上論結，應依刑事訴訟法第三百九十五條前段，判決如主文。
中　　　華　　　民　　　國　　九十三　　年　　 十二 　　月　　 十六 　　日
                              最高法院刑事第十二庭
                                  審判長法官  陳　正　庸
                                        法官  賴　忠　星
                                        法官  王　居　財
                                        法官  張　清　埤
                                        法官  林　開　任
      右正本證明與原本無異
                                              書  記  官
中　　　華　　　民　　　國　　九十三　　年　　 十二 　　月　　二十二　　日
                                                                        ｖ
